臺灣臺中地方法院刑事判決  100年度訴字第3084號
公  訴  人  臺灣臺中地方法院檢察署檢察官
被      告  謝志忠
上列被告因違反毒品危害防制條例案件，經檢察官提起公訴（10
0年度毒偵字第2976號），被告於本院準備程序中就被訴之事實
為有罪之陳述，經告知簡式審判程序之旨，並聽取當事人之意見
後，本院合議庭裁定由受命法官獨任進行簡式審判程序，判決如
下：
    主    文
謝志忠施用第一級毒品，處有期徒刑伍月，如易科罰金，以新臺
幣壹仟元折算壹日；又施用第一級毒品，處有期徒刑伍月，如易
科罰金，以新臺幣壹仟元折算壹日；又施用第二級毒品，處有期
徒刑參月，如易科罰金，以新臺幣壹仟元折算壹日。應執行有期
徒刑拾月，如易科罰金，以新臺幣壹仟元折算壹日。
    犯罪事實
一、謝志忠前於民國98年間因施用毒品案件，經臺灣屏東地方法
    院以98年度毒聲字第215號裁定送勒戒處所施以觀察、勒戒
    後，認有繼續施用毒品之傾向，再經臺灣臺東地方法院以98
    年度毒聲字第330號裁定令入戒治處所施以強制戒治，經送
    往臺灣高雄戒治所執行強制戒治已屆滿6個月以上，且經評
    估認無繼續強制戒治之必要，於99年7月13日執行完畢釋放
    ，由臺灣屏東地方法院檢察署檢察官以99年度戒毒偵字第42
    號為不起訴處分確定。詎仍不知悔改，於前揭強制戒治執行
    完畢釋放後5年內，復分別基於施用第一級毒品海洛因之犯
    意，先後於100年5月29日、31日晚上8時許，在黃品源（所
    涉販賣第一級毒品犯行另經本院以100年度訴字第2422號判
    決判處罪刑在案）位於臺中市○○區○○路「我愛龍邦」大
    廈之租屋處以新臺幣1千元向黃品源購買海洛因後，即當場
    以將海洛因摻入香菸點燃吸食之方式，施用第一級毒品海洛
    因各1次。另基於施用第二級毒品甲基安非他命之犯意，於1
    00年5月31日20時許，在黃品源上開租屋處，以將甲基安非
    他命置於玻璃球內以火燒烤吸食其煙霧之方式，施用第二級
    毒品甲基安非他命1次。嗣經警於100年6月1日通知謝志忠到
    場說明，為警徵得其同意採集其尿液送驗，結果呈嗎啡及甲
    基安非他命陽性反應，而悉上情。
二、案經臺中市政府警察局第二分局報告臺灣臺中地方法院檢察
    署檢察官偵查起訴。
    理    由
一、按除被告所犯為死刑、無期徒刑、最輕本刑為3年以上有期
    徒刑之罪或高等法院管轄第一審案件者外，於法院行準備程
    序進行中，被告先就被訴事實為有罪之陳述時，審判長得告
    知被告簡式審判程序之旨，並聽取當事人、代理人、辯護人
    及輔佐人之意見後，裁定進行簡式審判程序；且受命法官行
    準備程序，與法院或審判長有同一之權限；又簡式審判程序
    之證據調查，不受刑事訴訟法第159條第1項、第161條之2、
    第161條之3、第163條之1及第164條至第170條規定之限制，
    此刑事訴訟法第273條之1第1項、第279條第2項前段、第273
    條之2分別定有明文。查被告謝志忠上開所犯為死刑、無期
    徒刑、最輕本刑為3年以上有期徒刑以外之罪，且非屬高等
    法院管轄第一審之案件，經本院合議庭裁定由受命法官行準
    備程序時，被告就被訴事實為有罪之陳述後，復經本院合議
    庭裁定由受命法官獨任行簡式審判程序，是其證據之調查，
    自不受刑事訴訟法第159條第1項、第161條之2、第161條之3
    、第163條之1及第164條至第170條規定之限制，合先敘明。
二、訊據被告謝志忠對於上開犯罪事實坦承不諱，且被告於 100
    年6月1日為警採集之尿液送驗，結果確呈嗎啡及甲基安非他
    命陽性反應，此有臺中市政府警察局第二分局委託鑑驗尿液
    代號與真實姓名對照表及詮昕科技股份有限公司濫用藥物尿
    液檢驗報告各1份在卷可稽，足徵被告之任意性自白與事實
    相符，可以採信。又被告前於98年間因施用毒品案件，經臺
    灣屏東地方法院以98年度毒聲字第215號裁定送勒戒處所施
    以觀察、勒戒後，認有繼續施用毒品之傾向，再經臺灣臺東
    地方法院以98年度毒聲字第330號裁定令入戒治處所施以強
    制戒治，經送往臺灣高雄戒治所執行強制戒治已屆滿6個月
    以上，且經評估認無繼續強制戒治之必要，於99年7月13日
    執行完畢釋放，由臺灣屏東地方法院檢察署檢察官以99年度
    戒毒偵字第42號為不起訴處分確定等情，有臺灣高等法院被
    告前案紀錄表及臺灣臺中地方法院檢察署刑案資料查註紀錄
    表各1份在卷可考，本案事證明確，被告於強制戒治執行完
    畢後，5年內再犯本件施用第一、二級毒品之犯行，洵堪認
    定，應予依法論科。
三、查海洛因、甲基安非他命分別係毒品危害防制條例第2條第2
    項第1款、第2款所稱之第一級、第二級毒品，依法均不得持
    有、施用。故核被告所為，係犯毒品危害防制條例第10條第
    1項之施用第一級毒品罪及同條第2項之施用第二級毒品罪。
    被告為施用毒品海洛因、甲基安非他命而持有之低度行為，
    各為其施用之高度行為所吸收，均不另論罪。被告所犯上開
    2次施用第一級毒品及1次施用第二級毒品3罪間，犯意各別
    ，行為互殊，應予分論併罰。按毒品危害防制條例第17條第
    1項明定：「犯毒品危害防制條例第4條至第8條、第10條或
    第11條之罪，供出毒品來源，因而查獲其他正犯或共犯者，
    減輕或免除其刑。」，該條於98年5月20修正前為「供出毒
    品來源，因而破獲者，得減輕其刑」，其所稱「供出毒品來
    源，因而破獲者」，係指被告供出毒品來源之有關資料，諸
    如前手之姓名、年籍、住居所或其他足資辨別之特徵等，使
    調查或偵查犯罪之公務員因而對之發動調查或偵查並破獲者
    而言。申言之，被告之「供出毒品來源」，與調查或偵查犯
    罪之公務員對之發動調查或偵查並進而破獲之間，論理上須
    具有先後且相當之因果關係始可（最高法院98年度臺上字第
    6331號判決意旨參照）。是非謂被告一有「自白」、「指認
    」毒品來源之人，即得依上開規定予以減刑，仍需有「因而
    查獲」方符上開規定之要件。本件被告供出毒品來源為黃品
    源，因而查獲該員販賣第一級毒品海洛因犯行，嗣經本院以
    100年度訴字第2422號判決判處罪刑在案，此有臺灣臺中地
    方法院檢察署100年度偵字第13850號、第15931號起訴書及
    前開判決書在卷可稽，故被告關於施用第一級毒品海洛因之
    犯行，應依毒品危害防制條例第17條第1項規定予以減輕其
    刑；惟就被告施用第二級毒品甲基安非他命之犯行，被告雖
    供稱毒品來源亦係黃品源，然檢察官並未因而查獲黃品源有
    此部分犯行並據以起訴，是此部分自無上開條例第17條第1
    項之適用，併此敘明。爰審酌被告曾因施用毒品經觀察勒戒
    及強制戒治後，仍不知戒惕，再次施用毒品，無視於毒品對
    自身健康之戕害及國家對於杜絕毒品犯罪之禁令，不知戒除
    惡習，應予非難，然念及被告已坦承犯行，態度尚佳，其施
    用毒品並無危害他人，本諸施用毒品者均有相當程度之成癮
    性及心理依賴，其犯罪心態與一般刑法犯罪之本質並不相同
    ，容應以病人之角度為考量，並側重適當之醫學治療及心理
    矯治為宜，兼衡其犯罪之手段、品行、高職畢業之智識程度
    、小康之家庭經濟狀況等一切情狀，分別量處如主文所示之
    刑，並均諭知易科罰金之折算標準，及定其應執行之刑並諭
    知易科罰金之折算標準，以示懲儆。
據上論斷，應依刑事訴訟法第273條之1第1項、第299條第1項前
段，毒品危害防制條例第10條第1項、第2項、第17條第1項，刑
法第11條、第41條第1項前段、第8項、第51條第5款，判決如主
文。
本案經檢察官林明誼到庭執行職務。
中    華    民    國     100   年   12    月  30     日
                  刑事第十八庭     法  官  尚安雅
以上正本證明與原本無異。
如不服本判決應於收受送達後10日內向本院提出上訴書狀，並應
敘述具體理由；其未敘述上訴理由者，應於上訴期間屆滿後20日
內向本院補提理由書（均須按他造當事人之人數附繕本）「切勿
逕送上級法院」。
                                  書記官   張宏清
中    華    民    國    100    年  12      月  30    日
附錄本案論罪科刑法條全文：
毒品危害防制條例第10條
施用第一級毒品者，處6月以上5年以下有期徒刑。
施用第二級毒品者，處3年以下有期徒刑。